臺灣高等法院刑事判決　　　　　　　　　　　　　　九十年度上易字第四三三六號
　　上　訴　人
　　即　被　告　乙○○　男　三.
右上訴人因違反臺灣地區與大陸地區人民關係條例等案件，不服臺灣台北地方法院九
十年度易字第三七六號，中華民國九十年五月二十一日第一審判決（起訴案號：臺灣
台北地方法院檢察署八十九年度偵字第三七九四號、第三七九五號、第三七九六號、
第三七九七號、第三七九八號、第三七九九號、第三八００號、第三八０一號、第三
八０二號、第三八０三號）提起上訴，本院判決如左：
    主  文
上訴駁回。
    事  實
一、大陸地區人民乙○○明知其與臺灣地區人民黃玉蘭（業經原審判決有罪確定在案
    ）間並無結婚之真意，為能進入臺灣地區，竟經由甲○○、丙○○（均另經本院
    判決有罪確定在案）之媒介，支付人民幣五、六萬元之代價與黃玉蘭假結婚，於
    八十七年四月二十二日在大陸福建省福州市與黃玉蘭辦理結婚登記，於領得福建
    省福州市公證處所發給之「結婚證明書」後，即以該「結婚證明書」向財團法人
    海峽交流基金會（簡稱海基會）申請驗證，並與黃玉蘭、甲○○、丙○○等人共
    同基於使其進入臺灣地區之犯意聯絡，於八十七年五月八日，由黃玉蘭持該「結
    婚證明書」至臺北縣汐止市戶政事務所辦理結婚登記，使不知情之該所承辦公務
    員將其與臺灣地區人民黃玉蘭於八十七年四月二十二日結婚之不實事項登載於職
    務上所掌之戶籍謄本公文書上，足以生損害於戶政機關對於戶籍登記事項之正確
    性。八十七年五月十一日，黃玉蘭復至臺北市○○街十五號之境管局，填寫「申
    請人黃玉蘭、配偶乙○○」之「大陸地區人民進入臺灣地區旅行證申請書」一紙
    ，檢附上開戶籍謄本及保證書等，持以行使申辦乙○○進入臺灣地區核發旅行證
    之事宜。
二、案經臺北市政府警察局報請臺灣臺北地方法院檢察署檢察官偵查起訴。
    理  由
一、訊據上訴人即被告乙○○經合法傳喚無正當理由不到庭，惟據其以書狀陳述，矢
    口否認前開犯行，辯稱：伊與黃玉蘭確有結婚真意，並依法辦理結婚相關手續，
    絕無假結婚情事云云。惟查：右揭事實及黃玉蘭與被告乙○○均無結婚之真意，
    係經介紹以假結婚之方法來台打工之情形，業據共犯黃玉蘭迭在警、偵訊時或原
    審訊問時，均供述明確在卷，又黃玉蘭係丙○○之配偶，雖與丙○○辦理離婚後
    與被告乙○○辦理結婚登記，但黃玉蘭與丙○○辦理離婚後，始終均仍居住在一
    起之事實，並為丙○○在偵查中及本院訊問時坦承不諱在卷，顯見黃玉蘭所供上
    開情節，均屬實在。此外，並有結婚公證書、海基會證明書、戶籍謄本、大陸地
    區人民進入臺灣地區保證書、委託書及大陸地區人民進入臺灣地區旅行證申請書
    等影本在卷可稽，被告乙○○前開辯解顯與事實不符，卸責之詞自不足採。綜上
    所述，本案事實已明，被告犯行均堪以認定。
二、查被告乙○○明知與臺灣地區人民黃玉蘭係假結婚，竟由其臺灣地區配偶黃玉蘭
    至戶政事務所，將假結婚之不實事項登載於戶籍謄本上，並持以申辦進入臺灣地
    區核發旅行證之事宜，係犯刑法第二百十六條、第二百十四條之罪，其明知為不
    實事項而使公務員登載於職務上所掌公文書之低度行為，應為行使該公文書之高
    度行為所吸收，不另論罪。被告乙○○與被告黃玉蘭、甲○○、丙○○等人間有
    犯意聯絡及行為分擔，均為共同正犯。
三、原審因以被告罪證明確，適用刑法第二十八條、第二百十六條、第二百十四條、
    第二條第一項前段、修正後第四十一條第一項前段，罰金罰鍰提高標準條例第一
    條前段、第二條規定，併審酌被告乙○○之品行、素行、犯罪之動機、目的、手
    段，藉假結婚之方式進入臺灣地區，其因此入境工作或從事經許可範圍以外之活
    動，將致臺灣地區之經濟或治安堪虞及犯後態度等一切情狀，量處拘役五十九日
    。並說明被告行為後，刑法第四十一條關於易刑標準之規定，業於九十年一月四
    日修正、同年月十日公布、同年月十二日生效施行，經比較結果，修正後刑法第
    四十一條第一項規定，並無不利被告，而依刑法第二條第一項前段規定，應適用
    裁判時即修正後刑法第四十一條第一項規定，諭知其易科罰金之折算標準。經核
    原判決認事用法，並無不合，量刑亦稱妥適。被告上訴仍執陳詞，否認犯罪，為
    無理由，應予駁回。
四、被告經合法傳喚無正當理由不到庭，爰不待其陳述逕行判決。
據上論斷，應依刑事訴訟法第三百六十八條、第三百七十一條，判決如主文。
本案經檢察官劉斐玲到庭執行職務。
中      華      民      國    九十一    年    十一      月    二十九    日
                              台灣高等法院刑事第十庭
            審判長法  官  溫  耀  源
                                        法  官  林  銓  正
                                        法  官  何  菁  莪
右正本證明與原本無異。
不得上訴。
                                        書記官  鐘  麗  芳
中      華      民      國    九十一    年    十二      月        二    日
附錄：本案論罪科刑法條全文
刑法第二百十六條
行使第二百十條至第二百十五條之文書者，依偽造、變造文書或登載不實事項或使登
載不實事項之規定處斷。
刑法第二百十四條
明知為不實之事項，而使公務員登載於職務上所掌之公文書，足以生損害於公眾或他
人者，處三年以下有期徒刑、拘役或五百元以下罰金。
